臺灣臺中地方法院刑事判決
110年度金訴字第1088號
公  訴  人  臺灣臺中地方檢察署檢察官
被      告  廖玉雲


選任辯護人  林群哲律師（法扶律師）
上列被告因違反洗錢防制法等案件，經檢察官聲請以簡易判決處
刑（110年度偵字第26098號），本院認不宜以簡易判決處刑（原
案號：110年度中金簡字第61號），改以通常程序審理，判決如
下： 
    主    文
廖玉雲無罪。
    理    由
一、聲請簡易判決處刑意旨略以：被告廖玉雲能預見將自己或他
    人之金融帳戶提供予他人使用，可能遭用於詐欺取財等財產
    上犯罪，且取得他人存摺、提款卡之目的，在於收取贓物及
    掩飾正犯身分，以逃避檢警之查緝，竟仍基於幫助詐欺取財
    、幫助洗錢之不確定故意，於民國110年6月21日，以每本帳戶
    新臺幣（下同）3,000元之對價（惟其嗣未獲得任何金錢），
    以寄送方式，將其所有中華股份有限公司太平宜欣郵局帳號
    000-00000000000000號帳戶（下稱本案郵局帳戶）之提款卡
    （含密碼）交付予真實姓名、年籍不詳自稱「張曉雲」之詐欺
    集團成員使用。嗣不法犯罪集團成員取得本案郵局帳戶資料後
    ，旋與其所屬詐騙集團基於意圖為自己不法所有之犯意聯絡，
    於110年6月26日20時54分許，假冒斜背包賣家撥打電話予被
    害人楊○螢（真實姓名詳卷）佯稱：因作業疏失，誤訂12筆
    訂單云云，復假冒中華郵政股份有限公司客服人員致電被害
    人佯稱：須至提款機依指示操作，解除設定云云，致被害人
    陷於錯誤，於同日22時12分許，在新北市○○區○○路0段000號
    全家便利超商，以ATM轉帳2萬9985元至本案郵局帳戶，旋經
    該詐欺集團派員提領一空。嗣被害人發覺遭騙，報警處理而
    查獲。因認被告係涉犯刑法第30條第1項、洗錢防制法第14
    條第1項之幫助一般洗錢及刑法第30條第1項、第339條第1項
    之幫助詐欺取財罪嫌等語。
二、按犯罪事實，應依證據認定之，無證據不得認定犯罪事實。
    又不能證明被告犯罪者，應諭知無罪之判決，刑事訴訟法第
    154條第2項、第301條第1項分別定有明文。又按認定犯罪事
    實所憑之證據，雖不以直接證據為限，間接證據亦包括在內
    ，然而無論直接證據或間接證據，其為訴訟上之證明，須於
    通常一般人均不致有所懷疑，而得確信其為真實之程度者，
    始得據為有罪之認定，倘其證明尚未達到此一程度，而有合
    理之懷疑存在時，即難遽採為不利被告之認定（最高法院76
    年度台上字第4986號判決要旨參照）。
三、聲請簡易判決處刑意旨認被告涉犯刑法第30條第1項、洗錢
    防制法第14條第1項之幫助一般洗錢及刑法第30條第1項、第
    339條第1項之幫助詐欺取財罪嫌，係以被告之供述、被害人
    之指訴、本案郵局帳戶之開戶基本資料及相關交易明細資料等
    件，為其論據。訊據被告固坦承寄送本案郵局帳戶提款卡及
    提供密碼予「張曉雲」之事實，惟堅詞否認上開犯行，辯稱
    ：我是在臉書上找工作，工作內容是有關耳機家庭代工，對
    方說要購買材料，叫我將提款卡寄給他，我不知道對方是詐
    欺集團等語。辯護人則為被告辯護稱：被告為中度智能障礙
    ，智識程度及警覺性較一般人不足，容易輕信對方，由被告
    提供自己領取身障補助之本案郵局帳戶及薪資轉帳之合庫銀
    行帳戶（帳號000-0000000000000號，下稱本案合庫帳戶）
    給對方，可知被告亦是受到詐欺而交付帳戶，被告並無幫助
    洗錢及幫助詐欺之犯意等語。
四、經查：
　㈠被告於110年6月24日，以7-11交貨便方式，將本案郵局帳戶及
    本案合庫帳戶之提款卡（含密碼）及交付予真實姓名、年籍不
    詳自稱「張曉雲」之詐欺集團成員使用等情，為被告陳述明
    確，並有被告與上開詐欺集團所屬成員之LINE對話紀錄翻拍
    照片（見偵卷第35-39頁）、統一超商股份有限公司110年11
    月17日統超字第20210001184號函（見中金簡卷第101頁）在
    卷可參，堪先認定此部分事實。
　㈡被害人楊○螢遭詐欺成員以聲請簡易判決處刑意旨欄所示之方
    式詐欺，因而陷於錯誤後，於前開時間，匯款前開金額入本
    案郵局帳戶內，旋遭提領一空等情，業據被害人於警詢時證
    述明確（見偵卷第19至21頁），且有被害人手機畫面翻拍照
    片、中華郵政有限公司110年7月21日儲字第1100192576號函
    暨本案郵局帳戶基本資料及交易明細表（見偵卷第33、41-4
    5頁）、110年11月16日中管字第1101810251號函暨本案郵局
    帳戶基本資料及交易明細表（見中金簡卷第71至81頁）附卷
    可參，亦堪認定此部分事實。
　㈢按交付帳戶而幫助詐欺罪之成立，必須幫助人於行為時，明
    知或可得而知，被幫助人將持其所交付之帳戶向他人詐取財
    物，如出賣、出租或借用等情形，或能推論其有預知該帳戶
    被使用詐取他人財物之可能；反之，如非基於自己自由意思
    而係因遭詐欺、遺失、被脅迫等原因而交付，則交付金融機
    構帳戶之人並無幫助犯罪之意思，亦非認識收受其金融機構
    帳戶者將持以對他人從事詐欺取財等財產犯罪而交付，則其
    交付金融機構帳戶之相關資料時，既不能預測其帳戶將被他
    人作為詐欺取財等財產犯罪之工具，則其交付金融機構帳戶
    相關資料之行為，即不能成立幫助詐欺取財等犯罪。經查：
　　1.被告迭於警詢、檢察事務官詢問及本院審理時均陳稱：我
      在臉書社團上看到家庭兼職代工的訊息，因而將「張曉雲
      」加為通訊軟體LINE的好友，對方說購買家庭代工材料，
      所以我才提供帳戶之提款卡及密碼，作為購買代工材料之
      用，我因此受騙並提供帳戶給對方，實際上沒有拿到任何
      薪水等語（見偵卷第13-17頁、第59-61頁；中金簡卷第29
      -32頁），可知被告始終均陳稱係因工作因素，對方表示
      要購買材料因而交出帳戶，並非基於幫助詐欺集團之意思
      而交付帳戶。參以被告所提出與「張曉雲」、「陳初昊」
      LINE對話紀錄截圖所示內容，「張曉雲」於110年6月21日
      起陸續傳訊息向被告表示：「全台與我們配合的兼職人員
      統一7-11寄到財務手上的 謝謝」、「早點寄出可以早點
      領到薪水」、「你明天到了7-11了直接與主管聯絡 他會
      教你如何寄出 謝謝」等語，又於同月24日被告到了統一
      超商後，「陳初昊」傳訊息向被告表示：「財務安排好材
      料後 我會親自把卡片和材料以及補貼金送下去給你 謝謝
      」等語，有被告與「張曉雲」、「陳初昊」LINE對話紀錄
      截圖在卷可參（見偵卷第35-39頁），堪認被告上開所辯
      ，並非全然無據。又本案郵局帳戶係被告每月領取身障補
      助4872元之匯入帳戶乙節，此觀中華郵政有限公司110年1
      1月16日中管字第1101810251號函所檢附之被告太平宜欣
      郵局帳戶交易明細表中，有多筆交易中文摘要為「身障補
      助」自明（見中金簡卷第71-81頁），而被告同時間所提
      供之本案合庫帳戶亦為其薪轉帳戶乙節，此觀合作金庫商
      業銀行精武分行110年11月18日合金精武字第1100003609
      號函所檢附之本案合庫帳戶交易明細表中，每月10日均有
      摘要註記為「薪資」之交易紀錄甚明（見中金簡卷第87-9
      6頁），酌以被告當時僅提供上開2帳戶之提款卡，存摺尚
      在自己持有中，被告於110年9月30日尚以本案合庫帳戶存
      摺臨櫃提款1萬元，可知被告主觀上仍有繼續使用上開2帳
      戶之意思，與一般提供人頭帳戶係終局將帳戶交付詐欺集
      團使用之情節，尚有不同；況且，上開2帳戶分別為被告
      身障補助及薪轉帳戶，日後尚有補助及薪資款項匯入上開
      2帳戶，若被告係將上開2帳戶提供給詐欺集團使用，無異
      於讓其補助及薪資款項均流入詐欺集團之手，對被告而言
      ，僅有害而無利，益徵被告並非基於幫助詐欺及幫助一般
      洗錢之犯意而提供帳戶。
　　2.提供自己帳戶予他人之原因非一，蓄意犯罪者固然不少，
      然因被騙、遺失而成為被害人之情形，亦所在多有，非必
      然出於幫助他人實施犯罪之故意，是提供帳戶之人是否成
      立犯罪，自應依證據證明之。且現今社會景氣不佳，詐欺
      集團利用民眾急於急需資金之可趁之機，藉此詐取民眾之
      金融帳戶再遂行財產犯罪者，時有多聞，此由政府曾在電
      視媒體上製播呼籲應徵工作者或辦理貸款者小心防詐之宣
      導短片，即可明證確有民眾因求職而受詐欺交付帳戶資料
      之情形；而在謀職不易、經濟拮据之情形下，求職或辦理
      貸款成為民眾生活首要之急時，實難以期待一般民眾均能
      詳為查證而免遭詐欺、利用；佐以詐欺集團之詐欺手法推
      陳出新，雖經政府、媒體大力宣導，但仍不斷地有大量被
      害人受騙，此亦足徵無法苛求每個人均有足夠智慧識別真
      偽，且被害者除遭詐欺一般財物外，亦有可能遭人詐欺個
      人證件、金融機構存摺、行動電話門號等物，自不得遽以
      認定應徵工作者或辦理貸款者交付金融帳戶存摺、金融卡
      及密碼等資料即有幫助詐欺取財之認知及故意。再者，若
      一般人會因詐欺集團詐欺而陷於錯誤，進而交付鉅額財物
      ，則金融帳戶持有人因相同原因陷於錯誤，交付提款卡、
      密碼等資料，誠非難以想像，自不能以吾等客觀常人智識
      經驗為基準，遽推論交付帳戶、提款卡者必具有相同警覺
      程度、對構成犯罪之事實必有預見。經查，本案被告為80
      年次出生，案發時雖約為30歲，然被告為中度智能障礙，
      先前亦係在餐飲業做內場清洗碗盤之工作，思考及反應較
      慢、注意力不集中等情，業據被告供述在卷，且有其個人
      戶籍資料、中華民國身心障礙手冊影本及國軍臺中總醫院
      附設民眾診療服務處診斷證明書在卷可參（見金訴卷第43
      頁；中金簡卷第41-43頁），可知被告因中度智能障礙，
      思考判斷及反應力較一般人薄弱，且其從事工作內容亦屬
      單純體力之勞動，並非需思考複雜之工作。是相較於一般
      人而言，被告之智識程度、社會生活經驗及對於一般事理
      之理解及判斷，確較為不足或欠缺，其面對詐欺集團日新
      月異、詭譎多變之騙取帳戶手法，非當然知悉；故依被告
      之智識、經驗程度，對「張曉雲」、「陳初昊」所言信以
      為真，並缺乏相關知識情況下，而依指示提供金融帳戶資
      料作為購買家庭材料使用，並非全無可能。從而，被告交
      付本案郵局帳戶時，主觀上既認知係供購買家庭代工材料
      之用，且依其智識程度及生活經驗，未能預見詐欺集團可
      能利用其所交付本案郵局帳戶資料作為詐欺或洗錢之工具
      ，尚難僅憑被告有交付帳戶之舉，即遽認被告有幫助犯罪
      之不確定故意，逕以幫助詐欺取財罪或幫助洗錢罪相繩。
      　
五、綜上所述，衡情現今詐欺集團手段日新月異，分工精細縝密
    ，審酌被告具有中度智能障礙，為資金需求者之弱勢地位，
    難認其主觀上可預見其將本案郵局帳戶交付自稱「張曉雲」
    、「陳初昊」之人，將使該帳戶供作詐欺集團人頭帳戶之用
    ，即難遽認被告係基於幫助詐欺及幫助洗錢之不確定故意而
    交付本案郵局帳戶。本院尚無從由檢察官所提證據資料，形
    成被告有聲請簡易判決處刑意旨所示犯行之確信，依首揭法
    條規定及說明，自應為被告無罪之判決，以昭審慎。 　　
據上論斷，應依刑事訴訟法第452條、第301條第1項前段，判決
如主文。
本案經檢察官張文傑聲請以簡易判決處刑，檢察官洪志明到庭執
行職務。
中　　華　　民　　國　　111 　年　　1 　　月　　12　　日
                  刑事第十四庭  審判長法  官  黃司熒
                                      法  官  江健鋒
                                      法  官  田雅心
以上正本證明與原本無異。
如不服本判決應於收受送達後20日內向本院提出上訴書狀，並應
敘述具體理由；其未敘述上訴之理由者，應於上訴期間屆滿後20
日內向本院補提理由書（均須按他造當事人之人數附繕本）「切
勿逕送上級法院」。
告訴人或被害人如不服判決，應備理由具狀向檢察官請求上訴，
上訴期間之計算，以檢察官收受判決正本之日起算。
　                              　　　書記官   王嘉麒
中　　華　　民　　國　　111 　年　　1 　　月　　12　　日